【裁判字號】    97,交簡上,304
【裁判日期】    970408
【裁判案由】    過失傷害
【裁判全文】
臺灣高雄地方法院刑事判決           97年度交簡上字第304號
上  訴  人
即  被  告  丁○○
上列被告因過失傷害案件，不服本院交通法庭民國97年度審交簡
字第2371號，中華民國97年11月14日第一審判決（聲請簡易判決
處刑案號：97年度偵字第7931號），提起上訴，本院管轄之第二
審合議庭判決如下：
    主  文
原判決撤銷。
丁○○犯過失傷害罪，處有期徒刑參月，如易科罰金，以新臺幣
壹仟元折算壹日。
    事  實
一、丁○○於民國96年11月29日14時許，駕駛車牌號碼YJ-1267
    號自小貨車沿高雄市鼓山區○○○路由北向南行駛在快車道
    上，於14時20分許在高雄市鼓山區○○○路與美術東一路口
    ，應注意汽車行駛至交岔路口，其行進應遵守燈光號誌之指
    示，右轉彎時，應距交叉路口30公尺前顯示方向燈或手勢，
    換入外側車道、右轉車道或慢車道，駛至路口後再行右轉，
    而依當時天候晴、日間有自然光線、路面鋪裝柏油、乾燥無
    缺陷、視距良好無障礙物等情形，並無不能注意之情事，竟
    疏未注意當時燈光號誌為綠燈，未待號誌顯示紅燈及右轉指
    示，乃逕行自快車道右轉，適有丙○○騎乘車牌號碼XX6-
    510 號重型機車同向行駛在慢車道，途經前述路口，見狀緊
    急煞避不及，其機車左側車身與丁○○之自小貨車右前車頭
    相互碰撞，致丙○○人車倒地滑行，再撞擊至路邊消防栓，
    受有脾臟破裂併內出血（其後切除整個脾臟）、頭部外傷、
    左鎖骨骨折之傷害，丁○○於肇事後，於警員前往現場處理
    時，在其上開犯行未為任何有偵查犯罪職權之公務員已知悉
    前，向處理員警自承為肇事者，並接受裁判。
二、案經丙○○訴由高雄市政府警察局鼓山分局報告臺灣高雄地
    方法院檢察署檢察官偵查後聲請簡易判決處刑。
    理  由
一、本判決後述所引用之證據資料，其中傳聞證據部分，縱無刑
    事訴訟法第159 條之1 至第159 條之4 或其他規定之傳聞證
    據例外情形，亦因檢察官及被告丁○○或同意可作為證據使
    用，或未聲明異議，依刑事訴訟法第159 條之5 第1 項、第
    2 項之規定，本院審酌該證據作成之情況，認為適當，應得
    為證據。
二、訊據被告矢口否認有何過失傷害之犯行，辯稱：案發當時伊
    駕駛車牌號碼YJ-1267 號自小貨車由東往西行駛在美術東一
    路快車道上，當時是綠燈，伊時速20、30公里，行至美術東
    一路與中華一路路口時，騎乘在中華路上機車道上之丙○○
    闖紅燈撞擊伊的車子，因此伊就丙○○所受之傷害並無過失
    責任可言云云。惟查：
  (一)被告於前揭時地，駕駛車牌號碼YJ-1267 號自小貨車，其右
    前車頭與告訴人丙○○所騎乘之車牌號碼XX6-510 號重型機
    車左側車身發生碰撞，導致告訴人人車倒地後受有脾臟破裂
    併內出血（其後切除整個脾臟）、頭部外傷、左鎖骨骨折之
    傷害等情，業據證人即告訴人於偵訊時結證明確（偵卷第19
    至21頁），復有道路交通事故現場圖1 紙（警卷第18頁）、
    道路交通事故調查報告表(一)、(二)（警卷第20至22頁）、高雄
    市政府警察局交通大隊交通事故談話紀錄表3 份（警卷第23
    至27頁）、事故現場照片24張（警卷第28至33頁、第35、36
    頁）、高雄醫學大學附設中和紀念醫院甲種診斷證明書1紙
    （警卷第34頁）在卷可稽，應堪認定。
  (二)被告雖辯稱：伊由東往西行駛在美術東一路快車道上，當時
    是綠燈，行至美術東一路與中華一路路口時，是行駛在中華
    一路之告訴人撞擊伊之車輛云云，惟證人即告訴人於偵訊及
    本院審理時均結證稱：被告行駛於中華一路由北往南，行至
    美術東一路口右轉時，與伊發生交通事故等語（偵卷第20頁
    ，本院卷第78頁及反面），且依道路交通事故現場圖所示，
    被告車輛左右輪煞車痕跡係位在美術東一路由東往西方向之
    慢車道上，倘被告確實行駛在美術東一街快車道，其又自承
    往左閃煞，則煞車痕應出現在快車道，而非慢車道上，其所
    辯已有可疑。另觀以被告車輛停放在事故現場時，其左右前
    輪與車身乃平行，並無角度，此有卷附之現場照片可參（偵
    卷第13頁），而若如被告所言，被告係直行行駛在美術東一
    路，其往左閃煞之結果，應會使前輪與車身形成若干角度；
    反之，若被告係右彎行駛，往左閃煞之結果，反而致左右前
    輪與車身平行，是被告前揭所辯與現有事證不符，實難採信
    。又本件於偵查時送高雄市政府交通局車輛行車事故鑑定委
    員會鑑定及覆議，其鑑定結果均認被告駕駛自小客貨車行駛
    於中華一路由北往南，行至美術東一路口右轉時，與告訴人
    所騎乘機車撞擊發生交通事故，此有高雄市政府交通局車輛
    行車事故鑑定委員會鑑定意見書及高雄市車輛行車事故覆議
    鑑定委員會鑑定覆議意見書在卷可參（偵卷第7 、8 、23、
    24頁），又經本院送中華車輛交通事故鑑定技術研究學會鑑
    定，鑑定結果亦認被告車行方向與前揭鑑定意見相同，有中
    華車輛交通事故鑑定技術研究學會98年1 月7 日98定字001
    號函在卷可稽（本院卷第42頁）。被告雖稱證人乙○○可以
    證明其車行方向云云，惟證人乙○○於本院審理時結證稱：
    伊當時行駛在美術東一路快車道上，被告行進的方向伊沒有
    注意到，伊也沒有注意到告訴人與被告是如何撞的，伊只是
    看到事故發生後告訴人機車、被告車輛之相對位置，伊有聽
    到碰一聲，看到機車已經衝撞到消防栓，伊不知道機車從那
    裡來，伊是在發生事故後，才發現被告應該是開在伊前面的
    車子，伊確定被告是直行的等語（本院卷第77頁及反面），
    是乙○○既然未注意被告車行方向，且如其所言，其甚至不
    知道機車車行方向，而是發生交通事故後，始目睹兩車停放
    位置，其自無法證明被告車行方向為何；況且，其先證稱伊
    沒有注意被告行進方向及與告訴人如何碰撞，後又證稱伊確
    定被告是直行的，前後已有矛盾，是自不能以證人乙○○此
    有瑕疵之證詞，而認被告前揭所辯為真。綜上所述，本院認
    上開專業機構之鑑定意見，與本件事證相符，應為可採，是
    被告當時車行方向應係直行在中華一路上，並右轉向美術東
    一路甚明。
  (三)按汽車行駛至交岔路口，其行進應遵守燈光號誌之指示，右
    轉彎時，應距交叉路口30公尺前顯示方向燈或手勢，換入外
    側車道、右轉車道或慢車道，駛至路口後再行右轉，道路交
    通安全規則第102 條第1 項第1 、4 款定有明文。查本件肇
    事交岔路口，中華一路設有快、慢車分隔島、快車道設右轉
    專用號誌（4 個燈）、慢車道設專用號誌（3 個燈），且於
    中華一路燈光號誌顯示紅燈及右轉指示時，車輛始能右轉，
    且應先駛入右轉車道再行右轉，此有附卷之前揭道路交通調
    查報告表、道路交通事故現場圖、現場照片及中華車輛交通
    事故鑑定技術研究學會98年1 月7 日98定字00 1號函可參。
    查被告始終稱伊當時車行號誌為綠燈，伊時速20、30公里，
    證人即告訴人亦結證稱：伊當時車行號誌係綠燈（本院卷第
    78頁），被告雖辯稱告訴人闖越紅燈，惟若依被告所言其當
    時車行號誌為綠燈，則告訴人車行號誌自不可能是紅燈，應
    係綠燈，僅有在被告車行號誌顯示紅燈或顯示紅燈及右轉指
    示時，告訴人車行號誌始為紅燈，是被告辯稱告訴人闖紅燈
    乙節，尚難採信。又被告自承當時車行號誌為綠燈，且依中
    華車輛交通事故鑑定技術研究學會鑑定結果略以：依據附圖
    一、二之賴車之行車軌跡，賴車不似行駛右轉車道，而以行
    駛快車道之機率較大，因此，本件應係賴車與盧車車行方向
    均為綠燈之之可能性較大，是賴車未遵守號誌指示行駛為肇
    事原因等語，有中華車輛交通事故鑑定技術研究學會98年1
    月7 日98定字001 號函在卷可稽（本院卷第42頁），是被告
    行駛在中華一路快車道上，於綠燈時右轉之駕駛行為，應堪
    認定。而被告領有駕駛執照，自應知悉前揭規定，則其駕車
    行經上開路段，理應注意及此，且當時天候晴、日間有自然
    光線、路面鋪裝柏油、乾燥無缺陷、視距良好無障礙物，此
    觀前開道路交通事故調查報告表甚明，又依當時亦無不能注
    意之情事，竟疏未注意行駛車道之行車管制號誌，亦未先駛
    入右轉車道再行右轉，仍逕行自快車道右轉行駛，致信賴被
    告應會遵守燈光號誌行駛之告訴人煞車不及，而與被告駕駛
    之自小貨車發生碰撞後，撞向路邊消防栓，被告之駕駛行為
    有過失，至為顯然。而告訴人確因本件車禍受有如上開事實
    欄所載之傷害，業如上述，是被告之過失犯行與告訴人之傷
    害間，顯有相當因果關係。從而，被告前揭所辯，不足可採
    ，本件事證明確，被告犯行堪以認定。
三、核被告所為，係犯刑法第284 條第1 項前段之過失傷害罪。
    公訴人以告訴人整個脾臟切除，已達重傷害程度，而認被告
    涉犯刑法第284 條第1 項後段之過失致重傷害罪。惟按刑法
    第10條第4 項第6 款之重傷害罪，須於身體或健康有重大不
    治或難治之傷害，始足當之，而有關脾臟全切除後對身體、
    健康有無重大影響，及是否構成刑法第10條第4 項第6 款之
    重傷害須於身體或健康有重大不治或難治之傷害，經偵查檢
    察官向財團法人私立高雄醫學大學附設中和紀念醫院函詢脾
    臟全切除對人體之影響，覆以：一般成年人因外傷而接受脾
    臟全切除手術者，手術後對人體功能及日常生活無大影響。
    少數人會產生感染或血拴拴塞症等語，有附卷之財團法人私
    立高雄醫學大學附設中和紀念醫院97年7 月9 日高醫附行字
    第0970002197號函（偵卷第35頁）可稽。本院為求慎重，再
    向法務部法醫研究所法醫所函詢之，覆以：一、脾臟之功能
    ，主要是過濾清除毀壞、老化之血球、細胞體，並提供部分
    之免疫能力。二、在脾臟全切除後，其機能可由其他器官取
    代。三、本案受傷者丙○○於96年11月29日發生外傷並導致
    手術後脾臟遭切除之事實，就單純脾臟切除術後，主要併發
    症為併發細菌感染之感受性，以細菌感染之現今醫療技術屬
    可預防性（疫苗之接種）及可治療性（抗生素之選擇與使用
    ）。迄今無併發症，支持已享有正常生活機能。四、脾臟切
    除後，盧員已可享有正常生活機能，並無影響身體一般活動
    及健康，故無法認定有合乎構成刑法第10條第4 項第6 款之
    重傷害之程度等語，有附卷之法務部法醫研究所98年2 月19
    日法醫理字第0980000113號函附之法務部法醫研究所法醫所
    （98）醫文字第0981100092號法醫文書審查鑑定書1 份（本
    院卷第52至55頁）可參。從而，告訴人雖因脾臟毀敗不治而
    切除，失其在人體器官上之機能，應屬不能回復原狀，然依
    前述脾臟之主要機能及切除後之主要併發症暨上開法務部法
    醫研究所函文，則脾臟之切除，對告訴人之身體或健康並無
    重大影響，尚未構成重大不治或難治之傷害。是告訴人所受
    脾臟破裂併內出血，因而脾臟全切除之傷害，應屬普通傷害
    ，尚未達刑法第10條第4 項所稱重傷害之程度。準此，公訴
    人論被告以過失傷害致重傷罪，尚有未洽，惟二者基本事實
    同一，本院自應予審理，並變更起訴法條。被告於肇事後犯
    罪未發覺前，主動向前往事故現場處理之警員坦承肇事，並
    願接受裁判之事實，有被告之道路交通事故談話紀錄表（警
    卷第23頁）、高雄市○○○○○道路交通事故肇事人自首情
    形紀錄表（審交簡卷第24頁）附卷可參，是以被告對於未經
    發覺之犯罪自首而接受裁判，應依刑法第62條前段規定，減
    輕其刑。原審以被告罪證明確，予以論罪科刑，固非無見。
    惟聲請簡易判決處刑意旨係以被告涉犯過失致重傷害罪，原
    審論以被告過失傷害罪，並未敘及變更起訴法條，亦未引用
    刑事訴訟法第300 條，容有未當。又原審以被告犯後矢口否
    認犯行，飾詞狡辯，犯後態度不佳，爰不依刑法第62條規定
    減輕其刑，惟自首是否減刑之依據，應以被告自首之動機，
    而非被告其後是否坦承犯行為斷，此據修法理由甚明，是原
    審以此為由不予減刑，亦顯失據。從而，被告以其並無過失
    ，據以提起上訴部分，雖無理由，惟原審判決既有前開瑕疵
    ，自應由本院予以撤銷改判。爰審酌被告駕駛汽車不知小心
    謹慎，而與告訴人發生事故，致告訴人受有如前開傷害，損
    害非輕。且事發迄今，仍未能與告訴人達成和解，並矢口否
    認犯行，犯後態度不佳等一切情狀，量處如主文第2 項所示
    之刑並諭知易科罰金之折算標準。
四、至於被告於本院審理時，又聲請傳喚當日在場證人陳瑚璉到
    庭作證，待證事項為「車禍擦撞情形」，聲請至車禍現場履
    勘，待證事項為「車禍現場路況情形」，聲請送中央警察大
    學鑑定，待證事項為「被告車行方向」，惟前證據調查之聲
    請，因本件被告車行方向及擦撞情形之待證事實已臻明確，
    無再行調查及鑑定之必要，且車禍現場路況情形，亦有道路
    交通事故現場圖附卷可查，實無再行履勘之必要。從而，上
    開證據調查之聲請，應依刑事訴訟法第163 條之2 第2 項第
    3 款規定，均予駁回，附此敘明。
據上論斷，應依刑事訴訟法第455 條之1 第1 項、第3 項、第36
9 條第1 項前段、第364 條、第300 條，刑法第284 條第1 項前
段、第62條前段、第41條第1 項前段，刑法施行法第1 條之1 ，
判決如主文。
本案經檢察官甲○○到庭執行職務。
中    華    民    國    97    年    4    月    8     日
                      交通法庭    審判長 法  官 莊松泉
                                         法  官 林揚奇
                                         法  官 顏銀秋
上正本證明與原本無誤。
如不服本判決應於收受判決後10日內向本院提出上訴書狀，並應
敘述具體理由。其未敘述上訴理由者，應於上訴期間屆滿後20日
內向本院補提理由書 (均須按他造當事人之人數附繕本)「 切勿
逕送上級法院」。
中    華    民    國    97    年    4    月    8     日
                                         書記官 董明惠
附錄論罪科刑法條：
刑法第284 條第1項
因過失傷害人者，處6 月以下有期徒刑、拘役或500 元以下罰金
，致重傷者，處1 年以下有期徒刑、拘役或500 元以下罰金。


司法院資訊處製作；財團法人民間司法改革基金會備份。
